【裁判字號】    98,審易,2700
【裁判日期】    981218
【裁判案由】    毒品危害防制條例
【裁判全文】
臺灣高雄地方法院刑事判決            98年度審易字第2700號
公  訴  人  臺灣高雄地方法院檢察署檢察官
被      告  丙○○
選任辯護人  紀錦隆律師
            孫大昕律師
上列被告因毒品危害防制條例案件，經檢察官提起公訴（98年度
偵字第9096號），被告就被訴事實為有罪之陳述，經本院告知簡
式審判程序之旨，並聽取被告與公訴人之意見後，裁定進行簡式
審判程序，判決如下：
    主  文
丙○○犯轉讓第三級毒品罪，處有期徒刑伍月，如易科罰金，以
新臺幣壹仟元折算壹日，扣案之香菸參支、愷他命壹包（驗前淨
重零點貳零玖公克，驗餘淨重零點壹玖玖公克，含包裝袋壹只）
均沒收。
    事實及理由
一、程序事項：
    按現役軍人犯陸海空軍刑法或其特別法之罪，依軍事審判法
    之規定追訴審判之；另犯罪在任職服役前，發覺在任職服役
    中者，依本法追訴審判；犯罪在任職服役中，發覺在離職離
    役後者，由法院審判，軍事審判法第1 條第1 項、第5 條第
    1 、2 項分別定有明文。查本件被告鍾駖庭係於98年5 月6
    日入伍服役等情，有個人兵籍資料查詢結果1 份附卷供參，
    又被告下列犯行，經高雄市政府警察局新興分局於98年3 月
    18日報告臺灣高雄地方法院檢察署偵辦，是見被告上開犯行
    ，已於98年3 月18日為警察機關所發覺，準此，本件被告犯
    罪及發覺，均在其任職服役前，自與上開「犯罪在任職服役
    前，發覺在任職服役中」而應由軍事法院審判之要件不符，
    仍應由普通法院追訴審判，是本院有審判權自明，先此敘明
    。
二、本件犯罪事實、證據，除補充被告於本院審理時之自白為證
    據外，其餘均引用起訴書所載（如附件）。
三、論罪：
  1.愷他命為毒品危害防制條例第2 條第2 項第3 款所規定之第
    三級毒品，是核被告所為，係犯毒品危害防制條例第8 條第
    3 項轉讓第三級毒品罪。
  2.被告於行為後，毒品危害防制條例第17條已於98年5 月20日
    修正公佈，針對當次公佈之修正條文，未另訂施行日期，而
    法規之制定與法規之修正，如有特定生效日之必要者，依中
    央法規標準法第14條或第20條第2 項準用第14條之規定，應
    分別特定其施行日期。法規制定或前次修正基於特殊原因所
    特定之施行日期，並不適用於日後修正或再次修正之條文；
    至原毒品危害條例條例第36條所規定：「本條例自公佈後6
    個月施行。」核其所稱「本條例」係指係92年7 月9 日修正
    公布之該條例，並非指98年5 月20日公佈之部分修正條文。
    是98年5 月20日公佈之毒品危害防制條例修正條文之生效日
    期，應依中央法規標準法第13條之規定，自公佈日起至第3
    日即98年5 月22日發生效力（司法院98年6 月29日院台廳刑
    一字第0980014643號函亦同此見解）。而被告行為時之毒品
    危害防制條例第17條係規定：「犯第4 條第1 項至第4 項、
    第5 條第1 項至第4 項前段、第6 條第1 項至第4 項、第7
    條第1 項至第4 項、第8 條第1 項至第4 項、第10條或第11
    條第1 項、第2 項之罪，供出毒品來源，因而破獲者，得減
    輕其刑」，修正後則規定：「犯第4 條至第8 條、第10條或
    第11條之罪，供出毒品來源，因而查獲其他正犯或共犯者，
    減輕或免除其刑。犯第4 條至第8 條之罪於偵查及審判中均
    自白者，減輕其刑」。是如有犯第8 條之罪而於偵查及審判
    中均自白之情形，自以現行之毒品危害防制條例第17條第2
    項有利於行為人，依刑法第2 條第1 項但書之規定，即應適
    用該最有利於行為人之法律。惟查被告於偵查中，否認曾拿
    毒品給楊智欽，而未自白其轉讓毒品之犯行，此有被告於偵
    查中之供述在卷足憑（參偵卷第37頁），是被告雖於審理時
    坦承犯罪，仍非於偵查及審判中均自白，自無從依刑法第2
    條第1 項之規定，依民國98年5 月20日修正公布、98年5 月
    22日施行之毒品危害防制條例第17條第2 項減輕其刑，附此
    敘明。
四、科刑：
  1.爰審酌被告自身耽溺毒癮，猶將毒品轉讓他人，擴大毒品危
    害之範圍，其稱係因友人楊智欽罹患口腔癌，情緒低落，方
    提供愷他命予楊智欽施用，惟其轉讓毒品之對象既已罹患重
    症，被告竟仍以毒品戕害其健康，犯行難謂輕微，並審酌被
    告年齡尚輕，且並無前科，素行良好及其家庭狀況等一切情
    狀，量處如主文所示之刑，並諭知易科罰金之折算標準。至
    於辯護人請求宣告緩刑乙節，本院考量被告於偵查中否認犯
    行，足見其尚心存僥倖，為期被告能藉此教訓，更加守法、
    警惕，認上開宣告刑仍有執行之必要，故未予為緩刑之諭知
    。
  2.扣案香菸3 支（其中1 支為楊智欽手持，另2 支係於楊智欽
    之香菸盒內查獲），均經驗出第三級愷他命之成分，而扣案
    之白色粉末1 包（驗前淨重0.209 公克，驗餘淨重0.199 公
    克，含包裝袋1 只）確係第三級毒品愷他命無訛，此均有高
    雄市立凱旋醫院98年7 月7 日濫用藥物成品檢驗鑑定書附卷
    可憑，而盛裝該第三級毒品愷他命之包裝袋，其中亦含有無
    法析離之愷他命，均屬違禁物，應依刑法第38條第1 項第1
    款諭知沒收；至鑑驗耗用之毒品愷他命既已滅失，即無庸再
    予宣告沒收，併此敘明。
據上論斷，應依刑事訴訟法第273 條之1 第1 項、第299 條第1
項前段、第310 條之2 、第454 條第2 項，毒品危害防制條例第
8 條第3 項，刑法第11條前段、第41條第1 項前段、第38條第1
項第1款，判決如主文。
本案經檢察官乙○○到庭執行職務。
中    華    民    國    98    年    12    月    18    日
                  刑事第十庭    法  官  蔡書瑜
以上正本證明與原本無異。
如不服本判決應於收受送達後10日內向本院提出上訴書狀，並應
敘述具體理由；如未敘述上訴理由者，應於上訴期間屆滿後20日
內向本院補提理由書（均須按他造當事人之人數附繕本）「切勿
逕送上級法院」。
中    華    民    國    98    年    12    月    18    日
                                書記官  楊明月
附錄：論罪法條
毒品危害防制條例第8條第3項
轉讓第三級毒品者，處 3 年以下有期徒刑，得併科新臺幣 30
萬元以下罰金。
附件：
臺灣高雄地方法院檢察署檢察官起訴書
                                      98年度偵字第9096號
    被      告  丙○○  男  19歲（民國○○年○月○○日生）
                        住高雄市○○區○○路331號5樓
                        國民身分證統一編號：Ｚ000000000號
上列被告因違反毒品危害防制條例案件，業經偵查終結，認應提
起公訴，茲將犯罪事實及證據並所犯法條分敘如下：
        犯罪事實
一、丙○○明知第三級毒品愷他命（下稱愷他命）屬行政院公告
    管制之毒品，不得非法轉讓他人，於民國98年3月17日22時
    許，與友人楊智欽、施怡如、陳建明共乘車牌號碼ZP-5050
    號自用小客車，行經高雄市前金區○○○路愛河旁附近時，
    因楊智欽心情不好，丙○○竟基於轉讓愷他命之犯意，無償
    提供3支摻有愷他命之香菸與楊智欽施用，楊智欽隨即點燃1
    支香菸施用，嗣於同日22時20分許，為警在高雄市○○區○
    ○路與自立路口查獲，並扣得已施用及未施用之摻有愷他命
    香菸共3支。
二、案經高雄市政府警察局新興分局移送偵辦。
        證據並所犯法條
一、訊據被告丙○○固坦承扣案之毒品愷他命為其所有，惟矢口
    否認有何轉讓愷他命犯行，辯稱：「我沒有拿毒品給楊智欽
    吃，那是我自己吃的」云云。然查，上揭犯罪事實，業據被
    告丙○○於警詢中自白不諱，並經證人楊智欽於警詢及偵訊
    中證述明確，且有摻有愷他命香菸3支扣案可證，而扣案之
    香菸3支經送鑑定結果，確實檢出含有第三級毒品愷他命，
    復有高雄市立凱旋醫院濫用藥物成品檢驗鑑定書1份附卷可
    稽，是被告所辯顯不足採，本件事證明確，被告犯嫌堪以認
    定。
二、核被告所為，係犯毒品危害防制條例第8條第3項之轉讓第三
    級毒品罪嫌。
三、依刑事訴訟法第251條第1項提起公訴。
    此    致
臺灣高雄地方法院
中    華    民    國    98    年    9     月    30    日
                              檢  察  官  甲  ○  ○


司法院資訊處製作；財團法人民間司法改革基金會備份。
